【裁判字號】    97,聲,2221
【裁判日期】    970731
【裁判案由】    返還提存物
【裁判全文】
臺灣臺北地方法院民事裁定              97年度聲字第2221號
聲  請  人  甲○○
相  對  人  乙○○
上列聲請人聲請返還提存物事件，本院裁定如下：
    主  文
聲請駁回。
    理  由
一、按返還擔保金，依民事訴訟法第106 條準用第104 條之規定
    ，須符合：(一)應供擔保之原因消滅者；(二)供擔保人證明受擔
    保利益同意返還者；(三)訴訟終結後供擔保人證明已定20日以
    上之期間催告受擔保利益人行使權利而未行使，或法院依供
    擔保人之聲請，通知受擔保利益人於一定期間內行使權利並
    向法院為行使權利之證明而未證明者之要件，法院始得裁定
    返還擔保金。而所謂應供擔保原因消滅，在假扣押之情形，
    因釋明假扣押之原因而供之擔保，係擔保債務人因假扣押所
    應受之損害，故必待無損害發生，或債權人本案勝訴確定，
    或  就所生之損害已經賠償時，始得謂供擔保之原因消滅，
    有最高法院53年度臺抗字第279 號判例意旨參照。所謂訴訟
    終結，在因假扣押而供擔保之場合，因該擔保係為保障受擔
    保利益人因假扣押所受損害而設，倘執行法院已依假扣押裁
    定為假扣押執行，則在執行法院撤銷假扣押執行程序前，受
    擔保利益人所受損害仍可能繼續發生，損害額既未確定，自
    難強令其行使權利，故因假扣押所供之擔保，供擔保人依民
    事訴訟法第106 條準用同法第104 條第1 項第3 款規定，聲
    請以裁定命返還其擔保金之場合，必供擔保人已撤回假扣押
    或假處分之執行，始得謂與民事訴訟法第104 條第1 項第3
    款所定之「訴訟終結」相當，而得依該條款行使定期催告之
    權利，此有最高法院91年度臺抗字第490 號判判意旨、86年
    度臺抗字第53號裁定意旨參照。又訴訟終結後定20日以上期
    間之催告，既屬法定要件之一，則催告必須在訴訟終結之後
    ，否則即不生催告之效力。不能謂訴訟終結前之催告，自屬
    合法，亦有最高法院87年度臺抗字第454 號裁定意旨參照。
二、本件聲請意旨略以：聲請人前遵鈞院94年度刑全字第6 號假
    扣押裁定為擔保假扣押，曾提供面額各為新臺幣（下同）10
    萬元之中國信託商業銀行可轉讓定期存單四紙為擔保，並以
    桃園地方法院94年度存字第4545號提存事件提存在案，茲因
    聲請人已撤回假扣押執行，自應認訴訟業已終結，並經聲請
    人通知相對人於一定期間內行使權利而未行使，爰依民事訴
    訟法第10 4條第1 項第3 款之規定，聲請返還本件提存物等
    語。
三、經查：
(一)、聲請人主張之事實固據其提出提存書、假扣押裁定、民事判
    決書、確定證明書、郵局存證信函及掛號郵件收件回執等件
    影本為證。惟依聲請人提出本院95年度訴字第2520號及臺灣
    高等法院95年度上易字第738 號民事判決書所載，聲請人勝
    訴金額僅有153,301 元（參見桃園地方法院96年度第1669號
    聲請返還提存物卷宗），與其聲請本院94年度刑全字第6 號
    假扣押裁定之金額83萬元尚有差距，是其僅取得部份勝訴判
    決，揆諸首揭說明，聲請人既未取得全部勝訴判決，自難遽
    認應供擔保之原因業已消滅。又在釋明假扣押之原因而供擔
    保之場合，係為擔保債務人因假扣押所受之損害，故必待無
    損害發生，或債權人本案訴訟全部勝訴確定，或就債務人所
    生之損害已經賠償時，始得謂供擔保之原因消滅，本件聲請
    人既已聲請就相對人之財產於83萬元之範圍內為假扣押，相
    對人之財產於此範圍內即有受損害之可能，故必聲請人於上
    開假扣押金額範圍內取得全部勝訴判決，始得謂應供擔保之
    原因消滅，茲聲請人僅取得部份勝訴判決，就上開差額部份
    ，復未證明已就相對人所受損害已經賠償，即不得認其應供
    擔保原因消滅。
(二)、再聲請人雖於96年3 月2 日曾以存證信函通知相對人於20日
    內行使權利，惟聲請人並未於通知相對人行使權利前，聲請
    撤回對相對人之假扣押執行程序，該假扣押執行程序係相對
    人提起撤銷假扣押裁定之聲請後，經臺灣高等法院於97年3
    月31日以97年度抗字第352 號民事裁定，撤銷本院於94年11
    月11日所為之94年度刑全字第6 號假扣押裁定確定，嗣聲請
    人始向本院民事執行處撤回假扣押執行，有本院民事執行處
    97年5 月7 日通知函在卷可稽，並經本院調閱95年度執全助
    字第17號保全程序卷宗查核屬實，依前開說明，該行使權利
    之通知並不合法，自不生合法通知之效力；又依其所陳述之
    情形亦難謂其應供擔保之原因已經消滅，且聲請人又未能證
    明已得相對人同意返還。因之，依上說明，聲請人之聲請既
    不符合返還提存物之要件，所為返還擔保物之主張自屬不能
    准許。爰裁定如主文。
中    華    民    國    97    年    7     月    31    日
                  民事第六庭    法  官  鄧德倩
以上正本係照原本作成。
如不服本裁定應於送達後10日內向本院提出抗告狀，並繳納抗告
費新臺幣1,000元。
中    華    民    國    97    年    7     月    31    日
                                書記官  池東旭


司法院資訊處製作；財團法人民間司法改革基金會備份。
